---
title: "Cointégration"
author: "Pâquarse Delvich Van Mahouvi"
date: "31/03/2022"
output: html_document
---

```{r setup, include=FALSE}
knitr::opts_chunk$set(echo = TRUE)
knitr ::opts_chunk$set(comment=NA)
```

# clear data & close graphs
```{r}
rm(list=ls()) # to clear
graphics.off() # to close figure
```


# Define the working directory
```{r}
setwd("~/Cours M1 MAS/Serie Temporelle Avancés/TD3 Co-intégration")
```

#-----------------------------------------------------------
#!         loading package into the R session              !
#-----------------------------------------------------------
```{r}
library(xts)
library(readxl)
library(astsa)
library(ggfortify)
library(forecast)
library(fpp2)
library(gets)
library(urca)
```


#-----------------------------------------------------------
#!                 Import and inspect data                 !
#-----------------------------------------------------------
# a) Time series data of energy and food prices

```{r}
Mydata <- read_excel("EnergyFood.xls")
Mydata$date <- as.Date(as.yearmon(Mydata$date,format = "%YM%m"))
EnergyFood <- xts(x = Mydata[,2:ncol(Mydata)], order.by = Mydata$date)
```


# b) Plot Energy prices and Food prices within a same graphic using autoplot(). Comment.

```{r}
autoplot(EnergyFood, facets = FALSE)
```
Deux séries dont les dynamiques sont assez proches. Quand on a des séries comme ça, on commence l'analyse de cointégration. S'il n'y a aucune dynamique entre les deux séries, on arrête tout, stationnaliser et faire les trucs des chapitres précédents

# c) Create a scatter-plot with fitted line of Energy prices and Food prices. Comment.

```{r}
plot(x=coredata(EnergyFood[,1]), y=coredata(EnergyFood[,2]))
abline(reg=lm(coredata(EnergyFood[,2]) ~ coredata(EnergyFood[,1])), col = "red", lwd=2)
```

Rappelle : coredata pour prendre la partie des données (et ne pas prendre les dates).
Dans abline, se rappeller que c'est y ~ x

On remarque une tendance à la hausse entre les deux données. L'allure graphique plus la régression nous indique qu'on peut continuer l'analyse de cointégration


# d) Create the logarithm of Energy and Food prices. Call these series lener and lfood, respectively.

Log pour 
log : stationnarisé en variance 
difflog : permet d'acoir le taux de croissance permet d'avoir l'élasticité dans la relation de Long Terme 


```{r}
lener <- log(EnergyFood$Energy)
names(lener) <- "lener"
lfood <- log(EnergyFood$Food)
names(lfood) <- "lfood"
```


#---------------------------------------------------------------------------------------
#!                             Exercice I: Unit root test                             !
#---------------------------------------------------------------------------------------
#********************* I) Unit root test of lener ***************************
# a) Proceed to the unit root test of lener using Zivot-Andrews test. Call this lener_za

```{r}
lener_za <- ur.za(lener, model="both")
summary(lener_za)
plot(lener_za)
```
- "du" significatif : Rupture en moyenne
- "dt" non signification : Pas de rupture en tendance
- Potentiel break point at position 156 ==> choc prétrolier 1972. Pour trouver la date

```{r}
index(lener[156])
```

- Test de RU :
   * t-stat = -3.7437 > t-tab = - 5.08 ==> On accepte HO ==> Présence de RU avec rupture en      niveau

- Sur le graphique le t-stat est le trait en noir, en vert, bleu, rouge, les t-tab, on peut voir directement que t-stat > t-tab
- Elle montre également les ruptures. 

Serie Non stationnaire on va la differencier


# b) Compute the first difference of lener. Call this dlener.
```{r}
dlener <- diff(lener)
names(dlener) <- "dlener"
```


# c) Proceed to the unit root test of dlener using Zivot-Andrews test. Call this dlener_za.

On peut voir directement que dans la série différencier il n'y a pas de tendance donc dans le nouveau test de Zivot Andrews, on va prendre en compte uniquement la rupture en moyenne 

```{r}
dlener_za <- ur.za(dlener, model="intercept")
summary(dlener_za)
plot(dlener_za)
```
- "du" significative : rupture en moyenne
- Potential break point : 238
- analyse graphque : pas de RU (t-stat toutes < t-tab)

# d) Given results of unit root test on lener and dlener, what is the order of integration of lener?

Conclusion :
- lener possède une RU 
- dlener est stationnaire 
Ainsi lener est I(1) car il aurait suffit de différencier une fois lener pour la rendre stationnaire


#********************* II) Unit root test of lfood ***************************
# a) Proceed to the unit root test of lfood using Zivot-Andrews test.
```{r}
summary(ur.za(lfood, model="both"))
plot(ur.za(lfood, model="both"))
```
- "du" significative : rupture en moyenne
- "dt" significative : rupture en tendance
- Potential break point : 251
- analyse graphque : présence de RU (t-stat toutes > t-tab)
- Serie Non stationnaire on va la differencier

# b) Compute the first difference of lfood. Call this dlfood.
```{r}
dlfood <- diff(lfood)
plot(dlfood)
```
Pas de tendance dans dlfood, so model = "intercept"

# c) Proceed to the unit root test of dlfood using Zivot-Andrews test.
```{r}
summary(ur.za(dlfood, model="intercept"))
plot(ur.za(dlfood, model="intercept"))
```
- "du" significative : rupture en moyenne
- Potential break point : 177
- analyse graphque : pas de RU (t-stat toutes < t-tab)

# d) Given results of unit root test on lfood and dlfood, what is the order of integration of lfood?
Conclusion :
- lfood possède une RU 
- dlfood est stationnaire 
Ainsi lfood est I(1) car il aurait suffit de différencier une fois lener pour la rendre stationnaire


#---------------------------------------------------------------------------------------
#!                             Exercice II: Cointegration test                         !
#---------------------------------------------------------------------------------------
# a) Proceed to the long-term relationship between lfood and lener. Save this estimation as myols.

C'est la procédure de cointégration. Un important rappelle (! une fois de plus : pour lm on a y en fonction de x soit y ~ x)
```{r}
myols <- lm(coredata(lfood) ~ coredata(lener))
summary(myols)
```
Commentaire : 
log(lfood) = 2.969498 + 0.330796log(lener) + Z(t) avec Z(t) un I(0). Une hausse de 1% de l'energie implique une augmentation de 0.33% du prix de la nourriture.
C'est un modele de long terme (qui ici est confirmé par la théorie économique)

# b) Save the residuals from the auxiliary regression as "resid_ols". Attribute a class xts to it.

Le test de cointégration consiste à tester la présence de racine untaire sur le résidu du modele estinné. Le xts permet juste de transformer en série temporelle

```{r}
resid_ols <- xts(residuals(myols),index(lfood))
```


# c) Plot resid_ols. Make comment.
```{r}
plot(resid_ols)
```
une serie (hormi les grandes phrases) qui tourne autour de 0. 
Conclusion : c'est une série à priori stationnaire

# d) Proceed to the unit root test of resid_ols using ADF test.
#    Notice: Critical value of Engle & Yoo: t(EY) = -3.37 at 5% significance level

```{r}
summary(ur.df(resid_ols, type = "none", lags = 12, selectlags="AIC")) 
```
On a sauté des étapes : modèle sans consante (constante dans lm ; déjà pris en compte), ni tendance (graph). Il est capital de revenir au test de ADF pour pouvoir utiliser les statistiques de Engle & Yoo (car il est basé sur la statistique de dickey-fuller)

test-ru = -3.6142 < t(EY) = t(EY) = -3.37  ==> On rejette Ho ==> residu est stationnaire, c'est un I(0)

Conclusion : lfood et lener sont I(1) + combinaison linéaire (resid_ols) est I(0)
           : ==> Cointégration entre lfood et lener

#---------------------------------------------------------------------------------------
#!                                   Exercice III: ECM model                          !
#---------------------------------------------------------------------------------------

# a) Create a time series matrix that contains 12 lags of dlener using lag(). Call this matrix lagdlener.
On a choisi 12 mois car c'est la dynamique qui existe sur le marché. Important : c'est la série stationnaire dlener qui est utilisée... Donne dlener(t), dlener(t-1), dlener(t-2)...

```{r}
lagdlener <- lag(dlener, k = 0:12) 
```


# b) Take the lag of order 1 of resid_ols. Call this z1.
```{r}
z1 <- lag(resid_ols, k=1)
```


# c) Create database named "datam" that contains dlfood, z1 and lagdlener using merge().
#    Use na.trim() before storing database to remove NA values.

On va construire une nouvelle base de données 
```{r}
datam <- na.trim(merge(dlfood, z1, lagdlener[,2:13]))
```


# d) Use sarima() function to fit the model with 12 lags of dlfood, z1 and 12 lags of dlener.
```{r}
sarima(datam[,1], 12, 0, 0, xreg=datam[,2:14])
```
Pour dlener : on garde a (t-9) car c'est le seul qui soit significatif (on a pris a 10%)
Pour dlfood : soit à l'instant (t-1) à 1% ou (t-11) à 10%

# e) Proceed backward to adjust the model given the significance of lags of dlfood and dlener in question d).

```{r}
sarima(datam[,1], 12, 0, 0, xreg=datam[,2:11])
```

datam[,2:11] : 11e colonne de datam pour dlner(t-9)
Résumé :
coefficients 
- z(t-1) significatif et negatif==> il y a bien correction d'erreur
- dlfood(t-1) : significatif
- dlener(t-9) : significatif



# f) Show the output of the long-term and short-term specification of the final ECM model. Comment.
```{r}
summary(lm(coredata(lfood) ~ coredata(lener))) #Relation de Long Terme 
sarima(datam[,1], 1, 0, 0, xreg=datam[,2:11]) # Relation de Court terme
# + mécanisme de correction d'erreur avec le coef de z(t-1) négatif
```






