---
title: "Projet Forecasting"
author: "Pâquarse Delvich Van Mahouvi"
date: "2023-04-26"
output:
  word_document: default
  html_document: default
---

```{r setup, include=FALSE}
knitr::opts_chunk$set(echo = TRUE)
knitr ::opts_chunk$set(comment=NA)
```

# Répertoire de travail

```{r}
setwd("~/Cours M2 MAS/Forecasting/projet_delvich_ronan")
```

# Packages

```{r}
library(xts)
library(readxl)
library(astsa)
library(ggfortify) #autoplot()
library(forecast)
library(fpp2)
library(seasonal) #decomposition de la serie
library(urca)
```
# Importation et transformation en données menstruel

```{r}
Mydata <- read_excel("data_set.xls", sheet = "FRED Graph")
Mydata$observation_date <- as.Date(as.yearmon(Mydata$observation_date, format = "%YM%m"))
Elec_sales <- xts(x = Mydata[,2:ncol(Mydata)], order.by = Mydata$observation_date)
rm(Mydata)
```


# Visualisation de la série

```{r}
plot.xts(Elec_sales)
```


```{r}
boxplot(Elec_sales, horizontal = TRUE, main = "Electricity Sales")
```


```{r}
lag.plot(Elec_sales, lags = 9, main = "Lagplot de la série temporelle", do.lines = FALSE, diag.col = "red")
```



## Distribution de la série 

```{r}
hist(Elec_sales, probability = TRUE, main = "Electricity Sales", xlab = "")
curve(dnorm(x, mean=mean(Elec_sales), sd=sd(Elec_sales)), col="darkblue", lwd=2, add=TRUE, yaxt="n")
lines(density(Elec_sales), lwd = 2, col = "red")
```


```{r}
# Tracer le QQplot de la serie pour le test de normalité
qqnorm(Elec_sales, main = "Electricity Sales")
qqline(Elec_sales, col = "red")
```


# Analyse des caractéristiques

```{r}
Elec_sales2 <- log(Elec_sales)
```


```{r}
ts_data <- ts(coredata(Elec_sales2), frequency = 12, start=c(1972,1))
```


```{r}
rm(Elec_sales, Elec_sales2)
```

```{r}
decomposition <- decompose(ts_data)
```



```{r}
par(mfrow=c(3,1))
plot(decomposition$trend,type="l",main="Tendance",col="dark green", xlab = "Temps", ylab = "")
plot(decomposition$seasonal,type="l",main="Saisonnière",col="blue", xlab = "Temps", ylab = "")
plot(decomposition$random,type="l",main="Bruit",col="red", xlab = "Temps", ylab = "")
```

## Saionnalité

```{r}
acf2(ts_data)
```


```{r}
new_serie <- seasonal::seas(ts_data)
```

```{r}
plot(new_serie)
```


```{r}
finale_serie = ts_data-decomposition$seasonal
rm(decomposition, new_serie)
```

```{r}
plot(finale_serie)
```


```{r}
train_data <- window(finale_serie, start = c(1972, 1), end = c(2018, 12))
test_data <- window(finale_serie, start = c(2019, 1))
```

# Analyse

## Méthode 1 : Modèle ARIMA

### Estimation du modèle 

```{r}
model_arima <- auto.arima(train_data)
```

### Affichage des prévisions

```{r}
model_arima%>%
  forecast(h = length(test_data))%>%
  autoplot()
```


```{r}
prevision_arima <- forecast(model_arima, h = length(test_data))
```

```{r}
summary(prevision_arima)
```

```{r}
plot(test_data, main = "Prévisions ARIMA", ylab = "Valeurs")
lines(prevision_arima$mean, col = "blue")
legend("topleft", legend = c("Données réelles", "Prévisions"), col = c("black", "blue"), lty = c(1, 1))
```


```{r}
checkresiduals(model_arima)
```



### Calcul des critères d'informations 

```{r}
# Calculer les erreurs de prévision
errors <- test_data - prevision_arima$mean
```


```{r}
Box.test(errors)
```


```{r}
model_arima_corrige <- arima(train_data, order = c(5, 1, 1), seasonal = c(2, 0, 0))
```


```{r}
prevision_arima_corrige <- forecast(model_arima_corrige, h = length(test_data))
```

```{r}
checkresiduals(prevision_arima_corrige)
```


```{r}
Box.test(prevision_arima_corrige)
```

```{r}
errors_corrige <- test_data - prevision_arima_corrige$mean
```



```{r}
# Calculer les statistiques d'évaluation de prévision
ME_ARIMA <- mean(errors_corrige)
RMSE_ARIMA <- sqrt(mean(errors_corrige^2))
MAE_ARIMA <- mean(abs(errors_corrige))
MPE_ARIMA <- mean(errors_corrige / test_data) * 100
MAPE_ARIMA <- mean(abs(errors_corrige / test_data)) * 100
```



```{r}
# Afficher les statistiques d'évaluation de prévision
print(paste("RMSE:", RMSE_ARIMA))
print(paste("MAE:", MAE_ARIMA))
print(paste("MAPE:", MAPE_ARIMA))

```



## Methode 2 : lissage exponentille de holt Winters

### Estimation du modèle
```{r}
hw_model <- HoltWinters(train_data, seasonal = "additive")
```

### Affichage des prévisions

```{r}
hw_model%>%
  forecast(h = length(test_data))%>%
  autoplot()
```




```{r}
prevision_holt <- forecast(hw_model, h = length(test_data))
```

```{r}
plot(test_data, main = "Prévisions Holt Winters", ylab = "Valeurs")
lines(prevision_holt$mean, col = "blue")
legend("topleft", legend = c("Données réelles", "Prévisions"), col = c("black", "blue"), lty = c(1, 1))
```


```{r}
# Calculer les erreurs de prévision
errors_holt <- test_data - prevision_holt$mean
```


```{r}
checkresiduals(errors_holt)
```

```{r}
Box.test(errors_holt)
```



```{r}
# Calculer les statistiques d'évaluation de prévision
ME_HOLT_WINTER <- mean(errors_holt)
RMSE_HOLT_WINTER <- sqrt(mean(errors_holt^2))
MAE_HOLT_WINTER <- mean(abs(errors_holt))
MPE_HOLT_WINTER <- mean(errors_holt / test_data) * 100
MAPE_HOLT_WINTER <- mean(abs(errors_holt / test_data)) * 100
```



```{r}
# Afficher les statistiques d'évaluation de prévision
print(paste("RMSE:", RMSE_HOLT_WINTER))
print(paste("MAE:", MAE_HOLT_WINTER))
print(paste("MAPE:", MAPE_HOLT_WINTER))
```













## Méthode 3 : Modèle ETS

```{r}
ets_modele <- forecast::ets(train_data)
```

### Affichage des prévisions

```{r}
ets_modele%>%
  forecast(h = length(test_data))%>%
  autoplot()
```


```{r}
prevision_ets <- forecast(ets_modele, h = length(test_data))
```


```{r}
plot(test_data, main = "Prévisions Modele ETS", ylab = "Valeurs")
lines(prevision_ets$mean, col = "blue")
legend("topleft", legend = c("Données réelles", "Prévisions"), col = c("black", "blue"), lty = c(1, 1))
```



```{r}
# Calculer les erreurs de prévision
errors_ets <- test_data - prevision_ets$mean
```


```{r}
checkresiduals(errors_ets)
```


```{r}
Box.test(errors_ets)
```


```{r}
# Calculer les statistiques d'évaluation de prévision
ME_ETS<- mean(errors_ets)
RMSE_ETS <- sqrt(mean(errors_ets^2))
MAE_ETS <- mean(abs(errors_ets))
MPE_ETS <- mean(errors_ets / test_data) * 100
MAPE_ETS <- mean(abs(errors_ets / test_data)) * 100
```



```{r}
# Afficher les statistiques d'évaluation de prévision
print(paste("RMSE:", RMSE_ETS))
print(paste("MAE:", MAE_ETS))
print(paste("MAPE:", MAPE_ETS))
```


# Combinaison de modèle


```{r}
ARIMA <- arima(finale_serie)
ARIMA_Prediction <- forecast(ARIMA, h = 12)
```


```{r}
HOLT <- HoltWinters(finale_serie, seasonal = "additive")
HOLT_Prediction <- forecast(HOLT, h = 12)
```

```{r}
ETS <- ets(finale_serie)
ETS_Prediction <- forecast(ETS, h = 12)
```


```{r}
CONBINE_PREDICTION <- (ARIMA_Prediction$mean + HOLT_Prediction$mean + ETS_Prediction$mean)/3
upper_ci <- (ARIMA_Prediction$upper + ETS_Prediction$upper + HOLT_Prediction$upper)/3
lower_ci <- (ARIMA_Prediction$lower + ETS_Prediction$lower + HOLT_Prediction$lower)/3
```

```{r}
upper <- data.frame(upper_ci)
bonne_sup <- upper$ARIMA_Prediction.upper...ETS_Prediction.upper.ARIMA_Prediction.upper.95.
rm(upper)
```

```{r}
lower <- data.frame(lower_ci)
bonne_inf <- lower$ARIMA_Prediction.lower...ETS_Prediction.lower.ARIMA_Prediction.lower.95.
rm(lower)
```

```{r}
bonne_inf_ts <- ts(bonne_inf,start = c(2023, 1, 1), frequency = 12)
bonne_sup_ts <- ts(bonne_sup, start = c(2023, 1, 1), frequency = 12)
```


```{r}
bonne_inf_xts <- as.xts(bonne_inf_ts)
bonne_sup_xts <- as.xts(bonne_sup_ts)
prediction_combine <- as.xts(CONBINE_PREDICTION)
```


```{r}
# Supposons que vous ayez trois séries de données : CONBINE_PREDICTION_TS, bonne_inf_ts, bonne_sup_ts

# Tracé de la première série avec une couleur spécifique (par exemple, bleu)
plot(prediction_combine, type = "l", col = "blue", ylim = range(bonne_inf_ts,CONBINE_PREDICTION_TS,  bonne_sup_ts), 
     main = "Graphique des prédictions avec intervalles de confiance")
  lines(bonne_inf_xts, col = "red")
  lines(bonne_sup_xts, col = "green")
  legend("topright", legend = c("Prédictions", "Intervalle inférieur", "Intervalle supérieur"), 
       col = c("blue", "red", "green"), lty = 1, bty = "n")

```



```{r}
ELectricity_Sales_with_prevision <- rbind(Elec_sales2, prediction_combine)
```


```{r}
plot(ELectricity_Sales_with_prevision)
```





























